臺灣板橋地方法院民事判決　　　　　　　94年度訴字第1524號
原　　　告　乙○○
訴訟代理人　彭上華律師
被　　　告　甲○○
上列當事人間請求給付補償金事件，經本院於民國94年12月5 日
言詞辯論終結，判決如下：
    主      文
原告之訴及假執行之聲請均駁回。
訴訟費用由原告負擔。
    事實及理由
一、原告主張：兩造於民國（下同）85年12月1 日起就坐落台北
    縣新莊市○○段頭前小段306 地號（中間部分），面積1250
    坪之土地（下稱系爭土地），訂立土地租賃契約，爾後租期
    展延至94年12月30日止，租金亦調整為每月新台幣（下同）
    26萬元。惟台北縣政府就系爭土地於93年間辦理市地重劃，
    且公告系爭土地自行拆遷土地改良物之清冊末日為93年12月
    1 日，嗣後台北縣政府為配合複估作業及考量農曆新年民間
    習俗，將地上改良物自動拆遷期限延至94年3 月4 日止，由
    於原告承租系爭土地之目的係作為停車場或堆積廢鐵使用，
    市地重劃後，原租賃契約目的已無法達到，原告除於93年11
    月間以口頭方式向被告為終止租約之意思表示外，隨即於93
    年11月15日另向第三人蔡清吉承租土地作為堆放廢鐵之用，
    且於94年8 月31日再以台北老松郵局第441 號存證信函向被
    告表示終止租約之意，並依平均地權條例第63條之1 規定請
    求相當1 年租金之補償即312 萬元（260,000 ×12=3,120,0
    00）。又依系爭租約更正後第5 條約定，押租保證金50萬元
    於原告遷空、交還土地時，被告應無息返還，故被告共計應
    給付原告362 萬元等語，並聲明：(一)被告應給付原告362 萬
    元及自起訴狀繕本送達翌日起至清償日止，按年息5%計算之
    利息。(二)請准供擔保宣告假執行。
二、被告則以：新莊市頭前都市計劃案之主要計劃及細部計劃分
    別於83年7 月4 日北府工都字第202847號及85年7 月24日北
    府工都字第244759號函公告發布實施，原告於承租系爭土地
    時即知有重劃計劃，系爭土地隨時都會取回，兩造乃合意以
    重劃時為租約截止日，並特於租賃契約第2 條以「以重劃時
    間為準」為租約之截止日，可見本件情形顯與平均地權條例
    第63條之1 不符，應無該條之適用。況原告接獲台北縣政府
    93年10月28日北府地區字第09 307140641號關於工廠搬遷費
    、營業損失、建築物拆遷等補償費之公告後並未於期限內提
    出異議，已於93年12月8 日領取補償費1,278, 55 6 元，原
    告既同意且接受補償救濟金，租約即應於原告領取補償金之
    日即93年12月8 日終止。再者，原告係將押租金50萬元繳付
    訴外人陳新戶，陳新戶並未將之轉交被告，依租賃契約更正
    條文第2 條「如陳新戶未將押租保證金轉交被告，則原告同
    意在租約屆滿後，不向被告要求返還押租保證金」之約定，
    原告不得向被告索取，是原告請求被告退還押租金50萬元，
    顯無理由等語置辯，並聲明：(一)原告之訴駁回。(二)如受不利
    判決，願供擔保請准免為假執行之宣告。
三、兩造對下列事實均不爭執：
    (一)兩造於85年12月1 日訂立土地租賃契約書，由原告向被告
      承租被告所有坐落台北縣新莊市○○段頭前小段306 地號
      （中間部分），面積1250坪之土地，作為停車場或堆積廢
      鐵使用，約定租賃期間自85年12月1 日起至89年11月30日
      止（以重劃時間為準），租金每月25萬元。爾後租期展延
      至94年12月30日止，租金亦調整為每月26萬元。
    (二)前開租約更正後第5 條約定：「一乙方（按即原告）於訂
      約時，應交甲方（按即被告）之50萬元押租保證金，甲乙
      方同意由陳新戶轉交，無論陳新戶有無轉交，甲方不得以
      任何理由向乙方再要求給付。二如陳新戶未將押租保證金
      轉交甲方，則乙方同意在租約屆滿後，不向甲方要求返還
      押租保證金。三乙方同意與甲方共同向陳新戶要求移轉押
      租保證金，如陳新戶已移轉，則甲方應於租約屆滿時，將
      押租保證金返還乙方（若乙方遷空，交還土地甲方後，無
      息退還押租保證金）。」
    (三)台北縣政府已就前揭土地辦理市地重劃，並公告地上改良
      物自動拆遷期限至94年3 月4 日止。原告已拆除地上物，
      並於93年12月8 日領取補償、救濟金在案。
四、兩造同意本件爭點為：(一)原告依平均地權條例第63條之1 規
    定，請求被告給付相當1 年之租金補償312 萬元，是否有理
    ？(二)原告依兩造所訂土地租賃契約更正後之第5 條約定，請
    求被告返還押租保證金50萬元，是否有理？茲將本院之判斷
    ，析述如下：
    (一)關於「原告依平均地權條例第63條之1 規定，請求被告給
      付相當1 年之租金補償312 萬元，是否有理」之爭點部分
      ：
      1.按公、私有耕地以外之出租土地，因重劃而不能達到原
        租賃之目的者，承租人得終止租約，並得向出租人請求
        相當一年租金之補償，平均地權條例第63條之1 前段定
        有明文。惟該條規定承租人得向出租人請求相當一年租
        金之補償，應係指租約所預定之租賃期間因土地重劃之
        故未能屆滿即遭中斷，而土地重劃復非承租人所得預見
        ，為彌補承租人因此所受損失，故明文規定承租人得請
        求相一年租金之補償。
      2.查被告抗辯原告於85年12月1 日承租系爭土地時即已知
        悉系爭土地有重劃計劃乙節，原告並未爭執或否認，且
        依原告所提兩造簽訂之土地租賃契約書第2 條：「租賃
        期限經甲乙雙方洽訂為二年，即自85年12月1 日起至89
        年11月30日止（以重劃時間為準）」約定，以及契約末
        頁另以手寫書載但書一：「租約延到89年11月30日，租
        金為新台幣貳拾伍萬陸仟貳佰伍拾元正（但以重劃時間
        為準）」之約定，亦足認原告於承租時即知系爭土地有
        重劃計劃，土地隨時會被取回而無法繼續使用，故特於
        租期屆至日期以括號表明確實日期應以重劃時間為準，
        是自堪認被告上開所辯為可採。
      3.本件原告於承租系爭土地時既知土地有重劃計劃，隨時
        會因重劃而無法繼續使用，且事實上亦依土地重劃計劃
        實行之進度而為租約之延續，可見系爭土地有重劃之事
        實自始即為原告所知悉，而租約將因土地重劃之故未能
        屆滿即遭中斷，亦為原告所得預見，依首揭說明，可知
        本件與平均地權條例第63條之1 規定所欲適用之情形並
        不相符，原告依該條規定請求被告給付相當1 年之租金
        補償312 萬元，難認有理。
    (二)關於「原告依兩造所訂土地租賃契約更正後之第5 條約定
      ，請求被告返還押租保證金50萬元，是否有理」之爭點部
      分：
      1.查系爭租約更正後第5 條約定為：「一乙方（按即原告
        ）於訂約時，應交甲方（按即被告）之50萬元押租保證
        金，甲乙方同意由陳新戶轉交，無論陳新戶有無轉交，
        甲方不得以任何理由向乙方再要求給付。二如陳新戶未
        將押租保證金轉交甲方，則乙方同意在租約屆滿後，不
        向甲方要求返還押租保證金。三乙方同意與甲方共同向
        陳新戶要求移轉押租保證金，如陳新戶已移轉，則甲方
        應於租約屆滿時，將押租保證金返還乙方（若乙方遷空
        ，交還土地甲方後，無息退還押租保證金）。」為兩造
        所不爭執之事實。
      2.又原告依約應交付之50萬元押租保證金係交予訴外人陳
        新戶而非被告，業據原告自承在卷（見本院94年10月24
        日言詞辯論筆錄）。而原告主張陳新戶已將50萬元轉交
        予被告乙節，已為被告否認，原告復未舉證以實其說，
        自難認原告之主張屬實。因原告未能與證證明陳新戶已
        將轉50萬元押租保證金轉交被告，故依更正後第5 條第
        2 項之約定，原告即不得要求被告返還。原告要求被告
        返還押租保證金50萬元，難認有理。
五、綜上所述，原告依平均地權條例第63條之1 請求被告給付相
    當1 年之租金補償312 萬元，以及依兩造所訂土地租賃契約
    更正後之第5 條約定請求被告返還押租保證金50萬元，均無
    理由，不應准許。又原告之訴既經駁回，其假執行之聲請亦
    失所附麗，爰併駁回之。
六、訴訟費用負擔之依據：民事訴訟法第78條。
中　　華　　民　　國　　94　　年　　12　　月　　19　　日
                  民事第二庭    法　官　程怡怡
以上正本係照原本作成
如對本判決不服，須於本判決送達後20日內向本院提出上訴狀
中　　華　　民　　國　　94　　年　　12　　月　　23　　日
                                書記官  楊姝晴
